臺灣臺中地方法院民事裁定　　　　　　　94年度簡抗字第10號
再抗告人　丁○○
　　　　　丙○○
　　　　　甲○○
相 對 人　乙○○
上開當事人停止執行事件，抗告人對於本院九十四年七月二十八
日九十四年度簡抗一０號民事裁定提起再抗告，本院裁定如下：
　　主　　　文
再抗告駁回。
再抗告程序費用由抗告人負擔。
　　理　　　由
一、再抗告意旨略以：
(一)、再抗告人丙○○、甲○○與相對人間拆屋還地事件，前經臺
    灣臺中地方法院九十一年度沙簡字第三八二號、九十一年度
    簡上字第四七七號民事判決 (下稱系爭執行名義）確定，相
    對人依上開民事確定判決聲請強制執行，經臺灣臺中地方法
    院九十二年度執字第二四一八一號執行事件 (下稱系爭執行
    事件）受理，惟抗告人因發見臺灣臺中地方法院九十一年度
    簡上字第四七七號民事判決、九十二年度簡上字第四八四號
    確定判決有違背法令之處，業已依法於民國 (下同）九十四
    年五月二十三日向臺灣臺中地方法院提起再審之訴，由臺灣
    臺中地方法院九十四年度再易字第二六號受理在案。按有回
    復原狀之聲請，或提起再審或異議之訴，或對於和解為繼續
    審判之請求，或提起宣告調解無效之訴、撤銷調解之訴，或
    對於許可強制執行之裁定提起抗告時，法院因必要情形或依
    聲請定相當並確實之擔保，得為停止強制執行之裁定，強制
    執行法第十八條第二項定有明文，抗告人自得向臺灣臺中地
    方法院聲請供擔保停止系爭執行事件之執行程序。
(二)、第一審雖以：強制執行法第十八條第二項規定提起再審或異
    議之訴，法院因必要情形或依聲請定相當並確實之擔保，得
    為停止強制執行之裁定，此再審之訴，係指對於為執行名義
    之確定判決所提起者而言，而非指對於異議之訴確定判決所
    提起者，茲再抗告人所提起之再審之訴既非係對於為執行名
    義之確定判決所提起者，而係對於第三人異議之訴確定判決
    所提起者，自無該法條規定之適用（最高法院八十六年度臺
    抗字第五五六號裁判意旨參照）見解。並認臺灣臺中地方法
    院九十二年度執字第二二一八一號強制執行事件，其執行名
    義係拆屋還地事件；又臺灣臺中地方法院九十二年度沙簡字
    第五二三號、臺灣臺中地方法院九十二年度簡上字第四八四
    號民事確定判決，及對該確定判決所提起之臺灣臺中地方法
    院九十四年度再易字第二六號再審之訴，則係「第三人異議
    之訴」之民事事件，亦即本件再抗告人提起再審之訴者，並
    非係對臺灣臺中地方法院九十二年度執字第二四一八一號強
    制執行事件之執行名義提起再審之訴，揆諸首揭說明，抗告
    人聲請停止執行，於法顯有未合，自難准許，而駁回抗告人
    停止執行之聲請。
(三)、惟按如將對於第三人異議之訴之確定判決所提起之再審之訴
    ，排除強制執行法第十八條第二項規定之適用，與立法意旨
    相違。如強制執行法第十八條第二項規定之再審之訴，不包
    括對於第三人異議之訴之確定判決所提起之再審之訴，則債
    權人須在判決確定三十日內向執行法院聲請強制執行，債務
    人始有提起再審之訴並依強制執行法第十八條第二項提供擔
    保停止執行之可能；若債權人在判決確定逾三十日後始向執
    行法院聲請強制執行，債務人已無提起再審之訴並依強制執
    行法第十八條第二項提供擔保停止執行之可能，勢必使強制
    執行法第十八條第二項規定成為具文，故第一審引用最高法
    院八十六年度臺抗字第五六六號民事裁判意旨，與強制執行
    法第十八條第二項之立法意旨相違，自不能適用於本件。
(四)、又因第一審引用最高法院八十六年度臺抗字第五六六號民事
    裁判意旨已有違誤，已如前述，惟因臺灣臺中地方法院民事
    執行處通知抗告人丙○○於九十四年七月二十四日點交，抗
    告人已事件緊急，得依民事訴訟法第四百四十六條第一項準
    用第二百五十五條第一項第二款、第三款、第四款、第六款
    規定，追加訴之聲明，對於臺灣臺中地方法院九十一年度簡
    上字第四七七號民事確定判決亦提起再審之訴，如此即不違
    第一審裁定意旨。
(五)、且以提起再審之訴為理由而聲請停止執行，應由再審之訴之
    受訴法院裁定，惟本件停止執行事件，由臺灣臺中地方法院
    沙鹿簡易庭為裁定，顯有未合。原審對於再抗告就臺灣臺中
    地方法院沙鹿簡易庭所為裁定，未予以廢棄，仍為抗告駁回
    之裁定，自非適法。
(六)、原審雖復以：再抗告人丙○○於九十二年二月二十七日在臺
    灣臺中地方法院九十一年度簡上字第四七七號事件言詞辯論
    期日亦主張系爭執行事件標的物固係由丁○○所建，惟丁○
    ○已於六十年間將建物送伊，並將納稅義務人名義變更等語
    ，為駁為抗告之論據。惟查丙○○並非自始承認上開情事，
    且再三表明系爭建物係丁○○所建，其無處分權等語，且丙
    ○○在上開言詞辯論期日並無「丁○○已於六十年間將建物
    送伊」之主張，係因臺灣臺中地方法院書記官於九十一年度
    簡上字第四七七號事件誤記。何況丁○○係於七十年始北上
    謀生，豈有可能於六十年間將系爭建物贈與智慮未周之丙○
    ○之理？又本件相對人請求拆屋還地事件，並未通知系爭建
    物原始建築人丁○○作證。丙○○代理保管丁○○所有之系
    爭建物，對於系爭建物所有權之歸屬，應由丁○○表示為準
    ，臺灣臺中地方法院九十二年度簡上字第四七七號確定判決
    ，對於丁○○並無拘束力，且系爭建物之納稅義務人仍為丁
    ○○，此有新證據可證，丙○○所為前開不實陳述，並非可
    採。
(七)、綜上所述，爰聲明：(一)、原裁定廢棄。(二)、請准供擔保停止
    臺灣臺中地方法院九十二年度執字第二四一八一號執行事件
    之執行程序。
二、按「當事人對於訴訟程序規定之違背，得提出異議。但已表
    示無異議或無異議而就該訴訟有所聲明或陳述者，不在此限
    。前項但書規定，於該訴訟程序之規定，非僅為當事人之利
    益而設者，不適用之。」，民事訴訟法第一百九十七條定有
    明文。而法院就其所受理之民事事件，究應由簡易庭辦理或
    由民事庭辦理？屬於法院內部事務分配之事項，縱與規定未
    合，亦得因當事人未行使責問權而補正，最高法院八十六年
    度臺簡上字第八五號民事裁判意旨亦揭示：「按應適用通常
    訴訟程序之事件，第一審法院誤為簡易訴訟事件，依簡易程
    序而為第一審判決固應認第一審訴訟程序有重大瑕疵，惟當
    事人在第一審對於上述瑕疵如無異議而為本案之言詞辯論，
    即應認已喪失民事訴訟法第一百九十七條第一項所定之責問
    權，上述瑕疵即因當事人喪失責問權，而認已經補正。因此
    ，第二審法院審理結果縱認為本事件屬通常訴訟程序事件，
    亦不能以第一審訴訟程序有重大瑕疵而為發回之判決。」等
    意旨，可資參照。本件停止執行事件，縱有應由本院民事庭
    受理，而誤分本院沙鹿簡易庭辦理之情事，因再抗告人在抗
    告時就此並未異議，僅以前揭再抗告意旨(一)至(四)之理由，請
    求本院廢原裁定，係在未異議情形下而就該停止執行事件有
    所聲明或陳述，參照上開說明，再抗告人已喪失責問權，其
    事後再以本院沙鹿簡易庭誤為受理系爭停止執行事件之第一
    審程序為由提起再抗告，自非可採。
三、復按強制執行法第十八條第一項、第二項分別規定：「強制
    執行程序開始後，除法律另有規定外，不停止執行。」、「
    有回復原狀之聲請，或提起再審或異議之訴，或對於和解為
    繼續審判之請求，或提起宣告調解無效之訴、撤銷調解之訴
    ，或對於許可強制執行之裁定提起抗告時，法院因必要情形
    或依聲請定相當並確實之擔保，得為停止強制執行之裁定。
    」，是強制執行程序開始後，除有強制執行法第十八條第二
    項規定得停止執行之例外情形外，以不停止執行為原則。強
    制執行法第十八條第二項雖規定法院得為停止強制執行之裁
    定，但條文內係規定法院得為停止強制執行之裁定，並非規
    定法院應為停止強制執行之裁定，依據上述不停止執行之原
    則，本院認為即使有強制執行法第十八條第二項規定之情形
    ，法院仍得斟酌有無停止執行之必要，否則，若一有再審之
    訴、或異議之訴之形式，法院即受拘束而必須為停止執行之
    裁定，與強制執行法第十八條第一項所定不停止執行之原則
    有所不符。而依強制執行法第十八條第二項規定斟酌有無停
    止執行之必要時，得以聲請人所主張停止執行之事由有無相
    當之救濟程序為裁判之基礎，如聲請人主張停止執行之事由
    ，業已經由相當之救濟程序，仍經裁判駁回，聲請人猶再以
    實質上同一停止執行之事由，聲請停止執行，受理法院自得
    斟酌情形駁回停止執行之聲請，否則如受理法院須絕對受停
    止執行事由之拘束，則執行債權人永無依執行名義實現債權
    之可能，最高法院八十六年度臺上字第五六六號民事裁判所
    揭示：「強制執行法第十八條第二項規定提起再審或異議之
    訴，法院因必要情形或依聲請定相當並確實之擔保，得為停
    止強制執行之裁定。此再審之訴，係指對於為執行名義之確
    定判決所提起者而言，而非指對於異議之訴確定判決所提起
    者。茲抗告人所提起之再審之訴既非係對於為執行名義之確
    定判決所提起者，而係對於第三人異議之訴確定判決所提起
    者，自無該法條規定之適用。」等意旨，即係將停止執行之
    必要性，限縮在主張廢棄原執行名義之第一次訴訟程序及其
    上訴審程序範圍內，而不及於主張廢棄原執行名義之第一次
    訴訟程序確定裁判之再審程序，此項標準，自可資參照。
四、經查系爭執行名義成立後，再抗告人丁○○向相對人提起第
    三人異議之訴，並由本院九十二年度沙簡聲字第二六號裁定
    准許抗告人丁○○供擔保後在第三人異議之訴判決確定前停
    止系爭執行事件之進行，有該裁定附於系爭執行事件卷可稽
    ，是本院對於再抗告人丁○○之聲請停止執行程序，已提供
    抗告人丁○○必要之救濟程序，惟再抗告人丁○○向相對人
    提起第三人異議之訴業經本院九十二年度簡上字第四八四號
    民事判決駁回確定。且再抗告人丙○○於九十二年二月二十
    七日在本院九十一年度簡上字第四七七號事件言詞辯論期日
    亦主張系爭執行事件標的物固係由丁○○所建，惟丁○○已
    於六十年間將建物送伊，並將納稅義務人名義變更等語，本
    院九十一年度簡上字第四七七號民事確定判決亦敘明：系爭
    執行事件之標的建物即使為抗告人丁○○所建，再抗告人丙
    ○○亦因有事實上處分權而有權拆屋等意旨，此經本院調取
    本院九十一年度簡上字第四七七號民事卷宗後核明無訛，足
    認屬實，至於再抗告意旨陳稱：丙○○在上開言詞辯論期日
    並無「丁○○已於六十年間將建物送伊」之主張，係因臺灣
    臺中地方法院書記官於九十一年度簡上字第四七七號事件誤
    記等語，核與該事件之卷宗資料不符，縱丙○○確實未為此
    項表示，因再抗告人丁○○向相對人提起第三人異議之訴業
    經本院九十二年度簡上字第四八四號民事判決駁回確定，已
    如前述，亦業已提供抗告人丁○○必要之救濟程序。是再抗
    告人丁○○以其對於本院九十二年度簡上字第四八四號第三
    人異議之訴事件之民事判決提起再審之訴為由，再聲請停止
    系爭執行事件之進行，已逾主張廢棄原執行名義之第一次訴
    訟程序及其上訴審程序範圍，參照上開說明，本院認為並無
    必要。
四、又再抗告人雖又對於本院九十一年度簡上字第四七七號民事
    確定判決提起再審之訴，惟依抗告意旨，抗告人係因第一審
    認為其對於本院九十二年度簡上字第四八四號第三人異議之
    訴事件之確定判決提起再審之訴，不符合強制執行法第十八
    條第二項規定之要件，而對於本院九十一年度簡上字第四七
    七號判決提起再審之訴，惟本院九十一年度簡上字第四七七
    號民事判決係於九十二年四月三日確定，有判決正本附於該
    民事卷可稽，而抗告人係於九十四年七月七日始就本院九十
    一年度簡上字第四七七號民事判決提起再審之訴，復未表明
    遵守三十日不變期間之證據，可見再抗告人係以對於本院九
    十一年度簡上字第四七七號確定判決提起再審之訴形式，據
    以向本院聲請停止系爭執行事件之進行而已，本院認亦無停
    止執行之必要。
五、再抗告人雖對於本院駁回抗告之裁定提起再抗告，惟按對於
    簡易訴訟程序之第二審裁判，其上訴利益逾第四百六十六條
    所定之額數者，當事人僅得以其適用法規顯有錯誤為理由，
    逕向最高法院提起上訴或抗告，民事訴訟法第四百三十六條
    之二第一項定有明文。經查本院九十二年度簡上第四八四號
    民事事件，其訴訟標的之價額未逾新臺幣 (下同）一百五十
    萬元，並未逾民事訴訟法第四百六十六條所定之額數，此經
    院調取本院九十二年度沙簡字第五二三號、本院九十二年度
    簡上第四八四號民事卷宗後核明無訛，當屬可信，參照上開
    說明，再抗告人自不得對於本院九十四年七月二十八日九十
    四年度簡抗一０號本院第二審裁定提起再抗告。是再抗告意
    旨請求廢原裁定，停止系爭執行事件執行程序，其再抗告並
    非合法，應予駁回。
六、據上論結，應依民事訴訟法第四百三十六條之一第三項、第
    四百九十五條第二項、第九十五條、第七十八條，裁定如主
    文。
中　　華　　民　　國　　94　　年　　8　　月　　19　　日
　　　　　　　　　臺灣臺中地方法院民事第三庭
                      審判長  法  官  張瑞蘭
                              法  官  陳文爵
                              法  官  羅永安
上正本證明與原本無異。
不得再抗告。
中　　華　　民　　國　　94　　年　　8  　月　　22  　日
                              書記官
